【裁判字號】    99,消債清,140
【裁判日期】    990810
【裁判案由】    聲請清算程序
【裁判全文】
臺灣高雄地方法院民事裁定           99年度消債清字第140號
聲  請  人  甲○○
上列當事人聲請消費者債務清理事件，本院裁定如下：
    主  文
聲請人即債務人甲○○自民國九十九年八月十日下午四時起開始
清算程序。
命司法事務官進行本件清算程序。
    理      由
一、按「債務人不能清償債務或有不能清償之虞者，得依本條例
    所定更生或清算程序，清理其債務」、「法院開始更生程序
    之裁定，應載明其年、月、日、時，並即時發生效力。」、
    「法院裁定開始更生或清算程序後，得命司法事務官進行更
    生或清算程序，必要時得選任律師、會計師或其他適當之自
    然人或法人一人為監督人或管理人。」，消費者債務清理條
    例第3 條、第45條第1 項、第16條第1 項分別定有明文。
二、聲請意旨略以聲請人即債務人前向如附表所示之銀行辦理消
    費貸款致積欠無擔保債務達新台幣（下同）1,547,646 元，
    因無法清償債務，而於民國95年間依金融主管機關協調成立
    之中華民國銀行公會會員辦理消費金融案件無擔保債務協商
    機制與各債權銀行達成分期還款協議，同意自95年11月份起
    分160 期，並於每月10日以9,804 元依各債權銀行債權金額
    比例清償各項債務至全部清償為止，惟聲請人於96年間因非
    自願性離職，頓失收入，致無法正常繳納上開協商款項，聲
    請人未依前開分期還款協議繼續履行，此在客觀上自有不可
    歸責於己之事由致履行顯有重大困難之情事，而聲請人現之
    每月收入僅有17,2 80 元，於扣除個人日常生活所需及扶養
    親屬費用已無任何所餘而不能清償債務，且所負無擔保或無
    優先權之債務總額並未逾1,200 萬元，復未經法院裁定開始
    清算程序或宣告破產，爰依法聲請准予裁定清算等語。
三、經查，聲請人現計積欠如附表所示債權人共1,547,646 元之
    債務，而其於95年間曾依「中華民國銀行公會會員辦理消費
    金融案件無擔保債務協商機制」與最大債權銀行萬泰商業銀
    行辦理協商而與如附表所示之債權人達成分期還款協議，同
    意自95年11月份起分160 期，並於每月10日以9,804 元依各
    債權銀行債權金額比例清償各項債務至全部清償為止，而聲
    請人於協商成立後已於96年5 月毀諾未依約履行乙節，此有
    協議書、財團法人金融聯合徵信中心當事人查詢個人資料回
    覆書及聲請人陳報狀等件在卷可稽（本院卷第29頁至31頁、
    第18頁至20頁、第28頁），又聲請人戶籍地址為高雄市，於
    95、96、97、98年度申報所得之每月平均收入乃分別為2,28
    6 元、7,181 元、16,017元、14,278元，99年1 至5 月之平
    均每月收入則為17,280元，是其所得於扣除個人之必要生活
    費用後，繼續履行上開還款協議已有重大困難且業不能清償
    債務等情，此有戶籍謄本、綜合所得稅各類所得資料清單、
    財產歸屬資料清單及勞工保險被保險人投保資料表，薪資單
    等件在卷足憑（本院卷第41至42頁、第10至12頁、第16至17
    頁、第14至15頁、第43至45頁），而本院經審核上開各件無
    誤後，參酌內政部社會司所公佈聲請人住居之高雄市最低生
    活費標準及聲請人所提出之支出說明、生活費單據等為計算
    結果，認其主張應確為屬實，則聲請人既為非從事小規模營
    業活動之消費者，且其所負無擔保或無優先權之債務總額並
    未逾法定1,200 萬元之數額，而其與金融機構協商成立後乃
    因有非可歸責於己之事由而無法繼續履行，且其於未償債務
    亦應已無清償之能力或已有不能為清償之情形，再者聲請人
    經查並未經裁定開始更生、清算等程序，且亦無許可和解、
    宣告破產、認可和解、更生或協調等民事事件（本院民事紀
    錄科查詢表、臺灣高等法院被告前案紀錄表在卷參照），且
    無消費者債務清理條例第6 條第3 項、第8 條或第46條各款
    所定應駁回更生聲請之事由存在，則揆諸上開說明，聲請人
    向有管轄權之本院依消費者債務清理條例聲請清算程序以清
    理其債務依法即屬有據，自應予以准許，爰並依上開規定命
    司法事務官進行本件清算程序而裁定如主文。
四、依消費者債務清理條例第11條第1 項、第83條第1 項、第16
    條第1 項，裁定如主文。
中    華    民    國    99    年    8     月    10    日
              民事第四庭    法      官  黃宏欽
上為正本係照原本作成。
本件不得抗告。
本裁定已於99年8 月10日下午4 時公告。
中    華    民    國    99    年    8     月    10    日
                            書  記  官  張家瑜
附表：債權人清冊
     ┌──┬────────┬────────┬──────┐
     │    │                │                │            │
     │編號│債權人          │金額（新台幣）  │ 種類       │
     ├──┼────────┼────────┼──────┤
     │ 一 │萬泰商業銀行    │515,000元       │信用貸款    │
     ├──┼────────┼────────┼──────┤
     │ 二 │台新商業銀行    │431,000元       │信用貸款    │
     ├──┼────────┼────────┼──────┤
     │ 三 │中國信託商業銀行│430,884元       │信用貸款    │
     ├──┼────────┼────────┼──────┤
     │ 四 │遠東商業銀行    │71,826元        │信用卡消費款│
     ├──┼────────┼────────┼──────┤
     │ 五 │花旗銀行        │98,936元        │信用卡消費款│
     ├──┴────────┼────────┼──────┤
     │合                 計 │1,547,646       │            │
     └───────────┴────────┴──────┘

司法院資訊處製作；財團法人民間司法改革基金會備份。
